臺灣臺北地方法院刑事判決
111年度審簡上字第65號
上  訴  人
即  被  告  黃元禧

上列上訴人即被告因違反人工生殖法案件，不服臺灣臺北地方法
院中華民國110年12月28日110年度審簡字第2008號第一審刑事簡
易判決（起訴案號：110年度調偵字第7950號），提起上訴，本
院管轄第二審之合議庭判決如下：
    主  文
原判決撤銷。
黃元禧共同犯人工生殖法第三十一條之圖利居間介紹生殖細胞罪
，處有期徒刑玖月，緩刑伍年，並應於本判決確定翌日起肆年內
，向公庫支付新臺幣伍拾萬元。
    事  實
一、黃元禧（原名黃國祥）前已因圖利居間介紹生殖細胞而違反
    人工生殖法案件，經臺灣新北地方法院於民國105年8月19日
    以105年度審簡字第753號判決論罪科刑並諭知附條件緩刑確
    定，深知我國法律禁止從事居間介紹生殖細胞（包含精子、
    卵子）之營利行為，仍自108年7月19日前某時，基於意圖營
    利而從事生殖細胞居間介紹之犯意聯絡，在網路刊登前往俄
    羅斯進行人工生殖相關訊息，藉以招攬精子、卵子及代理孕
    母之需求者。適黃烽冥、高秀美夫妻因瀏覽相關訊息，有使
    用他人卵子與黃烽冥精子結合並尋找代理孕母代孕之生產計
    畫，遂主動與黃元禧聯繫，黃元禧即於108年7月19日，與高
    秀美相約在臺北市○○區○○○路○段000號臺灣高等法院餐廳會
    面商議，表示其配偶為俄羅斯籍女子「瑪麗亞」，有與俄羅
    斯當地仲介及醫院配合代孕服務之管道，進而居間介紹黃烽
    冥、高秀美購買由真實身分不詳俄羅斯籍女子各提供卵子、
    代孕子宮之商業服務（即俗稱「卵母」、「孕母」，該服務
    合計約美金10萬元），黃元禧並與黃烽冥夫婦簽訂「新希望
    優生包生代孕契約」。嗣黃烽冥、高秀美先後給付共計美金
    9萬元予黃元禧，復於108年9月21日赴俄羅斯，經該國醫師
    判定高秀美確實不孕，而於109年2月間，由當地「AmypMeD
    」醫院醫師執行將黃烽冥之精子與真實身分不詳俄羅斯籍女
    子所提供卵子結合，再將受精胚胎植入代理孕母子宮，於10
    9年10月20日產下1男1女之雙胞胎，黃元禧藉此方式從事居
    間介紹生殖細胞以營利。惟黃元禧嗣與黃烽冥、高秀美就尾
    款金額及如何將上開雙胞胎於疫情期間接回我國之事發生糾
    紛，黃元禧遂於109年10月20日，自行至臺北市政府警察局
    刑事警察大隊科技偵查隊向員警自首前情而願接受裁判。
二、案經黃元禧自首及臺北市政府警察局中正第一分局報告臺灣
    臺北地方檢察署檢察官偵查起訴。
    理  由
一、查本案卷內具有傳聞證據性質之證據，除因符合刑事訴訟法
    第159條之1至之4關於傳聞法則例外規定者，本有證據能力
    外，其餘均經檢察官、被告黃元禧於本院審理時同意有證據
    能力，而本院審酌全案各項證據作成或取得時之客觀環境條
    件，並無違法取證或欠缺憑信性或關連性之情形，作為證據
    使用皆屬適當，依刑事訴訟法第159條之5第1項之規定，應
    認均有證據能力，得作為認定事實之憑據。　　　　
二、首揭犯罪事實，業經被告於警詢、偵訊、原審及本院審理時
    坦承不諱，核於證人黃烽冥於警詢及偵訊證述情節一致，並
    有與其等所述相符之被告與黃烽冥、高秀美間之網路通訊對
    話紀錄及電話通話錄音、譯文、黃烽冥、高秀美入出境查詢
    結果、高秀美匯款至被告名下玉山銀行及中國信託銀行帳戶
    之歷史交易明細、「新希望優生包生代孕契約」、俄羅斯「
    AmypMeD」醫院訪查紀錄、查證相片、俄國卵母及代理孕母
    之條件及照片、黃烽冥所提之「新希望優生代孕」網頁搜尋
    結果截圖、民事起訴狀、臺灣臺北地方法院民事庭通知書、
    護照影本等件及臺北地檢署檢察事務官110年6月13日勘驗報
    告、公務電話紀錄、被告另案卷附高秀美事後與俄國醫院中
    文對話窗口溝通之對話訊息截圖及臺灣新北地方法院105年
    度審簡字第753號刑事判決等件在卷可稽，足認被告上開任
    意性自白與事實相符，堪以採信。綜上，本案事證明確，被
    告上開犯行，堪以認定，應依法論科。
三、論罪：
　㈠核被告所為，係犯人工生殖法第三十一條之圖利居間介紹生
    殖細胞罪。被告與「瑪麗亞」及俄羅斯當地仲介業者間，具
    犯意聯絡及行為分擔，應論以共同正犯。
　㈡被告於負責偵查之檢警人員不知其犯行前之109年10月26日，
    前往臺北市政府警察局刑事警察大隊科技偵查隊，向尚不知
    本件犯行及犯罪嫌疑人之員警陳明首揭犯行，有被告109年1
    0月26日警詢筆錄可稽，應認符合自首要件，本院審酌被告
    此舉確能大舉減輕員警查緝真正行為人之負擔，爰依刑法第
    62條前段規定減輕其刑。
四、撤銷原審判決之理由：　
　　查原審判決就被告犯行論罪科刑，固非無見。惟：按簡易判
    決，應記載下列事項：一、第51條第1項之記載。二、犯罪
    事實及證據名稱。三、應適用之法條。四、第309條各款所
    列事項。五、自簡易判決送達之日起二十日內，得提起上訴
    之曉示。但不得上訴者，不在此限，刑事訴訟法第454條第1
    項固定有明文。然上開規定顯非為列舉性質，毋寧為例示簡
    易判決應記載事項之基本要求，亦即簡易判決並非僅記載上
    開事項為已足，仍應記載其他法律所定應記載之事項。參以
    刑事訴訟法第377條及第379條第14款：上訴於第三審法院，
    非以判決違背法令為理由，不得為之；判決不載理由或所載
    理由矛盾者，其判決當然違背法令之規定，可知判決不載理
    由尚可構成上訴第三審事由，從而刑事案件簡易判決或依通
    常程序所為之第一審、第二審判決，應具備判決記載理由之
    基本要求，自屬當然之理。準此，原審判決有下列應記載而
    未記載之不當之處，應由本院撤銷，自為判決量刑，茲敘述
    如下：
　1.按對於未發覺之罪自首而受裁判者，係「得」減輕其刑，刑
    法第62條前段有明文規定，原審判決固在適用法條欄記載本
    件係依刑法第62條前段為判決，然未敘明其經審酌後是否確
    依該規定減輕其刑，及其審酌所減刑度之考量，即有未恰。
　2.原審判決就被告本件所犯之罪量處有期徒刑10月，雖非無見
    ，然未敘明其量刑所參酌之理由，自有判決不載理由之違失
    。
　3.保護管束為保安處分之一種，如諭知保安處分者，應於主文
    記載保安處分之意旨及其期間。原審判決就上述被告罪刑諭
    知緩刑5年，並於理由記載被告「應於本判決確定後4年內，
    向公庫支付如主文所示之金額，及向檢察官指定之政府機關
    、政府機構、行政法人、社區或其他符合公益目的之機構或
    團體，提供60小時之義務勞務，並依同法第93條第1項第2款
    之規定同時諭知被告於緩刑期間付保護管束」等語，然未於
    主文記載應諭知保護管束及其期間，應屬未當。
　4.本件被告係犯圖利居間介紹生殖細胞之犯行，並依約收取美
    金9萬元，應屬被告犯罪所得，然原審判決全未論及其未宣
    告沒收之理由，自有不當。
五、量刑及緩刑宣告：
　㈠爰審酌被告前因犯圖利居間介紹生殖細胞罪，經臺灣新北地
    方法院以105年度審簡字第753號判決判處有期徒刑6月，並
    諭知附條件緩刑2年確定，其緩刑期滿未經撤銷緩刑宣告，
    其刑之宣告失其效力，有該判決及臺灣高等法院被告全國前
    案紀錄表在卷可稽。被告未因此記取教訓，無視法令規定，
    本件又犯相同罪名，造成身分關係混亂，更因黃烽冥、高秀
    美夫婦不願接回代理孕母所生之雙胞胎，可以想見此雙胞胎
    將來身世之坎坷與無奈，被告貪圖私利而不顧此可能之惡果
    ，所為應予非難。復考量被告犯後坦承犯行，及其智識程度
    、家庭經濟狀況，暨其犯罪動機、行為手段、造成之損害等
    一切情狀，量處如主文所示之刑。
　㈡查被告前雖受上揭有期徒刑以上刑之宣告，然該刑之宣告已
    失其效力，業如前述，有臺灣高等法院被告前案紀錄表在卷
    可查。被告雖非初犯本案，然本件主動自首犯行並表示悔意
    ，本院認被告經此科刑及後述緩刑條件之教訓，當知所警惕
    ，認所宣告之刑以暫不執行為適當，爰依刑法第74條第1項
    第1款之規定，諭知緩刑5年，以啟自新。又為使被告能自本
    案深切記取教訓，依刑法第74條第2項第4款規定，命其於本
    案判決確定翌日起4年內，向公庫支付新臺幣50萬元，以觀
    後效。倘被告未遵期履行前開負擔且情節重大，足認原宣告
    之緩刑難收其預期效果，而有執行刑罰之必要者，尚得依刑
    法第75條之1第1項第4款規定，撤銷其緩刑宣告，附此敘明
    。
六、不予宣告沒收之說明：　　
　　本案黃烽冥、高秀美陸續共給付美金9萬元予被告支應相關
    費用，依被告於本院審理時所陳：上開金額中之4萬元已經
    交給俄羅斯當地仲介，5萬元美金則是透過我在俄羅斯的未
    婚妻交予代理孕母作為前金、後謝及小孩醫療費用，至於我
    自己的報酬，是與當地仲介約定，如果小孩順利帶回臺灣，
    他們會退回3萬美金作為我的佣金等語，足見被告於本案尚
    未實際取得犯罪所得，本件爰不予宣告沒收、追徵上開向黃
    烽冥、高秀美收取之金額。
七、被告經合法傳喚無正當理由不到庭，爰依刑事訴訟法第455
    條之1第3項準用同法第371條，不待其陳述逕行判決。
據上論斷，應依刑事訴訟法第455條之1第1項、第3項、第369條
第1項前段、第364條、第371條、第299條第1項前段，判決如主
文。
本案經檢察官黃逸帆提起公訴，檢察官邱曉華到庭執行職務。
中　　華　　民　　國　　111 　年　　8 　　月　　25　　日
                刑事第二十庭    審判長法  官  洪英花
 　　　　　　　　　                   法  官  賴鵬年
                                      法  官  宋恩同
以上正本證明與原本無異。
不得上訴。
                                      書記官  黃勤涵
中　　華　　民　　國　　111 　年　　8 　　月　　26　　日
附錄本案論罪科刑法條全文：
人工生殖法第31條
意圖營利，從事生殖細胞、胚胎之買賣或居間介紹者，處二年以
下有期徒刑、拘役或科或併科新臺幣二十萬元以上一百萬元以下
罰金。